【裁判字號】    98,親,145
【裁判日期】    980929
【裁判案由】    確認親子關係存在
【裁判全文】
臺灣臺南地方法院民事判決              98年度親字第145號
原      告  甲○○
被      告  乙○○
前當事人間請求確認親子關係存在事件，經本院於民國98年9月1
5日言詞辯論終結，判決如下：
    主      文
確認黃吳梅雀（女，民國○○年○月○○日生，身分證統一編號：Ｚ00
0000000號）與被告乙○○（男，民國○○年○月○○日生，身分證統
一編號：Ｚ000000000號）間之親子關係不存在。
確認原告甲○○（女，民國○○年○○月○日生，身分證統一編號：Ｚ
000000000號）與被告乙○○（男，民國○○年○月○○日生，身分證
統一編號：Ｚ000000000號）間之親子關係存在。
訴訟費用新臺幣參仟元由被告負擔。
    事實及理由
一、原告主張：原告與被告之父黃平南於民國56年9月16日未婚
    生下被告，惟因原告與被告之父黃平南無婚姻關係，加上家
    族長輩認為應原告應將被告過繼給被告之父黃平南之配偶黃
    吳梅雀，且因黃吳梅雀膝下無子，遂將被告登記為黃吳梅雀
    之子。因被告之父黃平南之配偶黃吳梅雀已於90年5月13日
    過世，被告登記成為黃吳梅雀之子已無實益；再者，原告與
    被告已於98年5月4日前往成大醫院進行親子DNA鑑定，在報
    告書中亦載明兩造親子關係概率為99.998％。按確認法律關
    係之訴，非原告有即受確認判決之法律上利益者，不得提起
    之，民事訴訟法第247條第1項前段定有明文，親子關係存在
    與否，不僅涉及相關當事人身分關係之確定，同時對於親權
    、扶養、法定代理人、繼承等等法律關係之存否均會發生重
    要之影響，故原告有提起確認判決法律上利益。故本件被告
    乙○○實為原告甲○○所生，並非黃吳梅雀所生，原告依上
    開規定，提起本件訴訟，並聲明：如主文所示。
二、被告方面：對原告主張無意見。
三、得心證之理由：
  (一)本件原告主張被告登記為黃平南與黃吳梅雀之子女，有戶籍
    謄本可稽，自堪信為真實。又原告復主張被告實係原告與黃
    平南所生等情，核與證人即被告之父黃平南到庭證稱：「當
    時是小老婆所生的孩子是大老婆的，所以被告就登記為大老
    婆的子女，實際上，被告是我與原告所生的」等語相符（見
    本院98年9月15日言詞辯論筆錄）；復經國立成功大學醫學
    院附設醫院鑑定原告甲○○與被告乙○○之間是否存有親子
    血緣關係，依據成大醫院為兩造為血緣鑑定，其鑑定結果為
    ：「本系統所檢驗之DNA點位皆無法排除甲○○（女，民國
    ○○年○○月○日生，身分證統一編號Ｚ000000000）與乙○○（
    男，民國○○年○月○○日生，身分證統一編號Ｚ000000000）之
    血緣關係，其親子關係指數為92302.542491，親子關係概率
    值為99.998917%」，有血緣鑑定報告書在卷可參，堪認原告
    甲○○與被告乙○○確實有親子關係；而被告乙○○與黃吳
    梅雀自無親子關係。
  (二)按確認法律關係成立或不成立之訴，非原告有即受確認判決
    之法律上之利益者，不得提起之。此觀民事訴訟法第247條
    前段規定自明。所謂即受確認判決之法律上利益，係指法律
    關係之存否不明確，原告主觀上認其在法律上之地位有不妥
    之狀態存在，且此種不妥之狀態，能以確認判決將之除去者
    而言。因戶籍登記係為身分之一種說明，其登記自有相當之
    證明力，故關於已為戶籍登記之親子關係之存否，除經司法
    機裁判確定或當事人提憑有效證明文件申請更正外，不得由
    為登記之親子雙方協同辦理即可逕行更正，戶籍法第25條定
    有明文。因此，戶籍登記固登記為父母及子女關係，惟其等
    並無親子之血緣關係，導致渠等間於私法上之身分關係非明
    確及有不妥之狀態存在，則戶政機關之戶籍登記與真實之親
    子關係不符，將使兩造間關於身分之法律關係不明確，必須
    藉確認判決之法律上利益，以確定渠等之身分法律關係。本
    件被告乙○○確非黃吳梅雀所生，而係原告所生，已如前述
    ，揆諸上開說明，原告提起確認與被告乙○○間親子關係存
    在之訴，有即受確認判決之法律上利益。
  (三)從而，原告請求確認確認被告與黃吳梅雀間親子關係不存在
    及原告與被告間親子關係存在，為有理由，應予准許，爰判
    決如主文所示。另本件訴訟費用為第一審裁判費新臺幣
    3,000元，爰命由敗訴之被告負擔。
四、結論：原告之訴為有理由，依民事訴訟法第78條、第85 條
    第1項前段、第87條第1項，判決如主文。
中    華    民    國    98    年    9     月    29    日
                      家事法庭    法  官  郭貞秀
上為正本係照原本作成。
如對本判決上訴，須於判決送達後20日內向本院提出上訴狀。
中    華    民    國    98    年    9     月    29    日
                                  書記官  鄭隆慶


司法院資訊處製作；財團法人民間司法改革基金會備份。
